【裁判字號】    97,交聲,9
【裁判日期】    970129
【裁判案由】    聲明異議
【裁判全文】
臺灣嘉義地方法院交通事件裁定           97年度交聲字第9號
原處分機關  交通部公路總局嘉義區監理所
異  議  人  通好汽車交通有限公司
代  表  人  甲○○
上列異議人因違反道路交通管理處罰條例案件，對於原處分機關
即交通部公路總局嘉義區監理所於民國96年12月20日所為之處分
（原處分案號：嘉監裁字第裁70-Z5D300422號）聲明異議，本院
裁定如下：
    主  文
原處分撤銷。
    理  由
一、原處分意旨略以：曾志賢於民國96年9 月15日9 時58分，駕
    駛車牌號碼KK-631號營業遊覽大客車，於國道三號南下411
    公里處為警查獲駕駛執照經註銷仍駕駛大客車，遂依法舉發
    ，其後並依道路交通管理處罰條例第21條之1 第1 項第5 款
    ，開立嘉監裁字第裁70-Z5D300422號裁決書（下稱「原處分
    書」），處車主新台幣（下同）6 萬元，並記違規點數1 點
    等語。
二、聲明異議意旨略以：駕駛人曾姓司機是在96年9 月15日才到
    異議人公司上班，公司查閱其駕照均屬正常，當天為星期六
    ，監理所未上班，無從查詢其駕照是否已被註銷，依道路交
    通管理處罰條例第21條之1 第4 款「汽車所有人如已善盡查
    證駕駛人駕駛執照資格之注意，或縱加以相當之注意而仍不
    免發生違規者，汽車所有人不受本條之處罰。」之規定，不
    應處罰異議人等語。
三、受處分人不服道路交通管理處罰條例第8 條主管機關所為之
    處罰，得於接到裁決書之翌日起20日內，向管轄地方法院聲
    明異議，道路交通管理處罰條例第87條第1 項定有明文。交
    通法庭認聲明異議不合法律上之程式者，應以裁定駁回之，
    但其不合法律上之程式可補正者，應先定期命為補正，逾期
    不補正者，即予駁回，道路交通案件處理辦法第18條亦有明
    文。經查，原處分係於96年12月20日作成，異議人於97年1
    月9 日具狀聲明異議，有加蓋本院收文戳章之交通違規聲明
    異議狀在卷可稽，未逾上開聲明異議期限。雖其聲明異議狀
    之狀首僅載明「車主甲○○」，狀末具狀人欄亦僅由甲○○
    簽名捺印，而未表明係由甲○○以通好汽車交通有限公司代
    表人之名義聲明異議之旨，惟觀其聲明異議狀之內容均稱「
    本公司KK-631營業大客車... 造成本公司重大損失」，其真
    意應係以公司之名義聲明異議，僅係聲明異議狀之記載有所
    缺漏而不合法律上之程式，尚非不得補正，復經本院通知異
    議人到院補正聲明異議人為通好汽車交通有限公司，代表人
    為甲○○之旨無誤，是本件聲明異議應屬合法，合先敘明。
四、按經公路主管機關或警察機關所為之裁決處罰，本質上為行
    政處分，係公務員基於職務上權力，依法就特定之具體事件
    所為具公法上效果之單方行政行為，自應遵守行政程序法第
    5 條「行政行為之內容應明確」之規定。經查，車牌號碼KK
    -631號營業遊覽大客車之車主為異議人通好汽車交通有限公
    司，有汽車車籍查詢單在卷可佐（見本院卷第13頁）；惟原
    處分書僅於「舉發違規事實」欄載明「一、駕駛執照經註銷
    仍駕駛聯結車、大客車、大貨車（處車主）」，遍觀裁決書
    全文，均未載明車主為通好汽車交通有限公司，內容已欠明
    確。另經本院函詢原處分機關有無就本件違規對車主另行開
    立裁決書，原處分機關以97年1 月22日嘉監營裁字第097010
    1044號函覆意旨略以：本件嘉監裁字第70-Z5D300422號裁決
    書即係針對車主作成之裁決書，駕駛人違規部分係由國道公
    路警察局以Z5D300421 號舉發違反道路交通管理事件通知單
    另行舉發（見本院卷第10頁）；顯見原處分機關作成原處分
    書所欲裁處之對象為KK-631號營業遊覽大客車之車主（即通
    好汽車交通有限公司），惟原處分書之受處分人欄卻係記載
    「曾志賢」（即本件違規行為之駕駛人），而非記載車主，
    原處分顯有重大明顯之瑕疵。
五、末按，道路交通案件處理辦法第20條固規定：交通法庭認為
    聲明異議有理由或聲明異議雖無理由而原處分不當或違法者
    ，應以裁定將原處分經聲明異議之部分撤銷，並自為裁定。
    然此所稱「並自為裁定」，係指受罰主體、行為違規之整體
    事實及裁罰程序均屬明確無瑕疵而言。另依違反道路交通管
    理事件統一裁罰基準及處理細則第11條之規定，行為人有違
    反道路交通管理處罰條例之情形者，應填製舉發違反道路交
    通管理事件通知單，受處分人非該當場被查獲之駕駛人或行
    為人者，舉發機關應另行送達之。惟觀諸原處分機關前函檢
    附之公警局交字第Z5D300422 號通知單（即國道公路警察局
    舉發車主違規之舉發單），亦係由駕駛人曾志賢當場簽收（
    見本院卷第11頁），是舉發機關有無依上開規定另行通知受
    處分人，尚有未明。原處分既有如上之重大瑕疵，且異議人
    本件違規所應處罰之數額，尚須視其有無合法收受舉發通知
    單、有無依裁罰基準表所示於期限內繳納或到案聽候裁決等
    情形以決定之，本院即無從逕為裁處。應由本院將原處分撤
    銷，並由原處分機關另為妥適之處理，以臻適法。
據上論斷，應依道路交通管理處罰條例第87條第2 項，道路交通
案件處理辦法第20條，裁定如主文。
中    華    民    國    97    年     1    月    29    日
                      交通法庭 法  官  陳 蒨 儀
上列正本證明與原本無異。
如不服本裁定，應於裁定送達後5日內向本院提出抗告狀（應附
繕本）。
中    華    民    國    97    年    1    月    31     日
                               書記官  楊 國 色


司法院資訊處製作；財團法人民間司法改革基金會備份。
